臺灣高等法院臺南分院刑事裁定　　　　　　九十三年度交抗字第一一七號　　　Ｇ
　　　抗　告　人
　　　即受處分人　甲○○○貨運有限公司
　　　法定代理人　丙　○　○
右列抗告人因違反道路交通管理處罰條例案件，不服臺灣雲林地方法院中華民國九十
三年五月三十一日裁定（九十二年度交聲字第二０九號），提起抗告，本院裁定如左
：
      主      文
抗告駁回。
      理      由
一、抗告意旨略以：抗告人公司所有車號八七三─ＧＭ號曳引車聯結砂石車於民國九
    十二年八月十五日載運砂石，為警舉發超載，然而ＰＸ─Ｅ五號車為合格之砂石
    專用車，其內外框尺寸皆與登檢核定尺寸、容積相符，依規定裝載並無超載之情
    形，顯然舉發有誤。又違規通知單同時亦舉發本車違反道路交通安全規則肇事致
    人受傷，然依據台灣省嘉雲區車輛行車事故鑑定委員會之鑑定分析，肇事主因在
    於對方李張蕾所騎乘之機車，與本車是否超載並無關聯，顯然舉發有誤，且該裁
    處駕駛乙○○吊扣駕駛執照三月，將致使乙○○無法以駕駛為業，全家生計將陷
    入困境，為此提起抗告云云。
二、查原處分機關交通部公路局嘉義區監理所雲林監理站以抗告人所有、由乙○○所
    駕駛之車號八七三─ＧＭ號營業貨運曳引車聯結ＰＸ─Ｅ五號營業半拖車，於九
    十二年八月十五日九時三十五分行經雲林縣虎尾鎮下溪里溪底十六號前交岔路口
    時，因裝載石頭（塊）違規超載（核定之總聯結重量為三五公噸，過磅總重為四
    三‧六三公噸，超載八‧六三公噸）因而肇事致人受傷，為雲林縣警察局虎尾分
    局員警當場掣單舉發。嗣抗告人於舉發通知單上所載之應到案日期前（即九十二
    年八月三十一日前）到案提出申訴，經原處分機關認申訴為無理由，乃依道路交
    通管理處罰條例第二十九條之二第一項、第三項及違反道路交通管理事件統一裁
    罰基準表之規定，裁處抗告人即汽車所有人新台幣（下同）一萬九千元罰鍰，並
    記汽車違規紀錄一次；另依九十三年四月二十一日修正前道路交通管理處罰條例
    第六十一條第三項及違反道路交通管理事件統一裁罰基準表之規定，吊扣汽車駕
    駛人乙○○之駕駛執照三個月。
三、就違規超載部分：
（一）按汽車裝載貨物超過核定之總重量、總聯結重量者，處汽車所有人罰鍰，並記
      汽車違規紀錄一次，其應歸責於汽車駕駛人時，除依第三項處汽車駕駛人罰鍰
      及依第六十三條第一項第二款記點外，汽車所有人仍應記該汽車違規紀錄一次
      ；有前二項規定之情形者，應責令改正或當場禁止通行，並處一萬元罰鍰，超
      載十公噸以下者，以總超載部分，每一公噸加罰一千元；超載逾十公噸至二十
      公噸以下者，以總超載部分，每一公噸加罰二千元；超載逾二十公噸至三十公
      噸以下者，以總超載部分，每一公噸加罰三千元；超載逾三十公噸者，以總超
      載部分，每一公噸加罰五千元。未滿一公噸以一公噸計算。道路交通管理處罰
      條例第二十九條之二第一項、第三項分別定有明文。
（二）本件抗告人所有、由乙○○所駕駛之車號八七三─ＧＭ號營業貨運曳引車聯結
      ＰＸ─Ｅ五號營業半拖車，於九十二年八月十五日九時三十五分行經雲林縣虎
      尾鎮下溪里溪底十六號前交岔路口時，因裝載石頭（塊）違規超載，經警會同
      司機當場過磅檢查，測得其過磅總重為四三六三○公斤（即四三‧六三公噸）
      ，因該車所核定之總聯結重量為三五公噸，顯已超載八‧六三公噸等情，有卷
      附經駕駛人乙○○所簽認之地磅清單一紙、雲林監理站九十三年二月二十六日
      嘉監雲字第○九三○○○二三○○號函一份及車輛照片三幀為證，且該施測地
      磅（雲林縣虎尾鎮惠來里一一二號）自九十年以來每年確實均經檢驗合格之事
      實，亦有台榮產業股份有限公司九十三年四月三十日台榮總字第○六三號函
      在卷可稽，是上開車輛於舉發當時確實違規超載之事實，應可認定。抗告人固
      以前開情詞置辯，惟查，抗告人所述容積舉證之規定，其意旨在於提供警察機
      關取締超載時攔查車輛及舉證方式之標準，而毋庸令眾多砂石車輛均一一過磅
      ，但並非賦予砂石車輛只要載運貨物未超過車斗攔板，即得任意載運貨物超過
      核定總重量或總聯結重量之權利；更何況，依上開車輛照片所示，舉發當時，
      本件車輛確實裝載石頭（塊），並非砂石，自不適用上開容積舉證之方式。是
      抗告人上開所辯，自不足採信。再者，本件抗告人所有之上開汽車於右揭時地
      裝載貨物超過總聯結重量八‧六三公噸，其超載重量應以九公噸計，故應加罰
      九千元，從而原處分機關依道路交通管理處罰條例第二十九條之二第一項、第
      三項規定，裁處抗告人罰鍰一萬九千元，並記汽車違規紀錄一次，於法尚無不
      合，因而原審對其此部份之異議加以駁回，自屬正當。抗告人抗告意旨猶執前
      詞，指摘原裁定此部份不當，為無理由，自應予駁回。
四、就違反道路交通安全規則因而肇事致人受傷部分：
（一）按受處分人不服道路交通管理處罰條例第八條主管機關所為之處罰者，固得依
      同條例第八十七條第一項規定，於收到裁決書之翌日起二十日內，向管轄地方
      法院聲明異議，惟於訴訟上得為聲明異議之主體者，乃限於該條例第八條之主
      管機關所處罰之受處分人，如非為受處分人聲明異議，即難認其異議合於法律
      上之程式。
（二）乙○○駕駛抗告人所有之車號八七三─ＧＭ號營業貨運曳引車聯結ＰＸ─Ｅ五
      號營業半拖車，於九十二年八月十五日九時三十五分行經雲林縣虎尾鎮下溪里
      溪底十六號前交岔路口時，因裝載石頭（塊）違規超載因而肇事致人受傷，為
      雲林縣警察局虎尾分局員警當場掣單舉發，原處分機關乃以乙○○違反九十三
      年四月二十一日修正前道路交通管理處罰條例第六十一條第三項規定，裁處乙
      ○○吊扣駕駛執照三個月等情，有雲林縣警察局九十二年八月十五日91雲警交
      字第ＫＡＣ一二○七八四號舉發違反道路交通管理事件通知單、原處分機關九
      十二年十一月十三日雲監裁字第裁七二─ＫＡＣ一二○七八四號違反道路交通
      管理事件裁決書各一份在卷可參。是本件原處分機關前開案號裁決書之裁決對
      象為乙○○，並非抗告人，至為灼然。如認原處分機關上開裁決之認事用法有
      所違誤，當由該裁決書之受處分人乙○○向管轄之地方法院聲明異議，而非由
      抗告人聲明異議。本件抗告人此部份之聲明異議既不合法律上之程式，且無從
      補正，揆諸前開說明，原審裁定駁回抗告人此部份之異議，自屬正當。抗告人
      抗告意旨就此部分並未具體指明原裁定有何不當之處，為無理由，應予駁回。
五、據上論斷，應依道路交通案件處理辦法第二十六條，刑事訴訟法第四百十二條，
    裁定如主文。
中    華    民    國      九十三      年      八      月      二十四    日
                                  臺灣高等法院臺南分院刑事第三庭
                                      審判長法官  陳    義    仲
                                            法官  宋    明    蒼
                                            法官  楊    子    莊
右正本證明與原本無異。
不得再抗告。
                                      法院書記官  王    全    龍
中    華    民    國      九十三      年      八      月      二十五    日
